臺灣高等法院民事裁定
110年度抗字第73號
抗  告  人  詹長壽  
相  對  人  星二租賃股份有限公司


法定代理人  黃坤鍵  

上列當事人間請求返還租賃房屋強制執行事件，抗告人聲請停止
強制執行，對於中華民國109年10月30日臺灣臺北地方法院109年
度聲字第632號所為裁定提起抗告，本院裁定如下：
    主  文
一、原裁定廢棄。
二、抗告人以新臺幣（下同）77萬8,000元為相對人提供擔保後
    ，臺灣新北地方法院109年度司執字第114639號返還租賃房
    屋強制執行事件，於臺灣臺北地方法院109年度重訴字第770
    號塗銷不動產所有權移轉登記等事件之訴訟程序終結前，應
    予停止。
三、抗告程序費用由相對人負擔。
    理  由
一、聲請及抗告意旨略以：相對人前以臺灣新北地方法院（下稱
    新北地院）所屬民間公證人詹孟龍事務所109年度新北院民
    公龍字第100336號公證書（下稱系爭公證書）聲請強制執行
    ，經新北地院以109年度司執字第114639號返還租賃房屋強
    制執行事件（下稱系爭執行事件）受理，命伊於15日內騰空
    並返還新北市○○區○○路00巷00號（下稱系爭房屋）予相對人
    ，惟伊已向原法院提起塗銷不動產所有權移轉登記等事件（
    下稱系爭訴訟事件），請求撤銷兩造間就系爭房屋之不動產
    買賣契約及租賃契約（下稱系爭租賃契約），則相對人依據
    系爭租賃契約作成之公證書即有不得強制執行之事由，且公
    證法之規定並未就債務人主張不得強制執行事項而提起之訴
    訟型態加以限制，況伊已於系爭訴訟事件具狀追加系爭執行
    程序應予撤銷之聲明，爰依公證法第13條第3項之規定停止
    執行等語。原裁定則以抗告人所提之系爭訴訟事件並非主張
    系爭公證書有不得強制執行之情，與規定不符為由，駁回抗
    告人之聲請。抗告人不服，提起抗告，求為廢棄原裁定，請
    准抗告人供擔保停止系爭執行事件之執行程序。
二、按強制執行程序開始後，除法律另有規定外，不停止執行；
    有回復原狀之聲請，或提起再審或異議之訴，或對於和解為
    繼續審判之請求，或提起宣告調解無效之訴、撤銷調解之訴
    ，或對於許可強制執行之裁定提起抗告時，法院因必要情形
    ，或依聲請定相當並確實之擔保，得為停止強制執行之裁定
    ，強制執行法第18條第1項、第2項定有明文。次按債務人、
    繼受人或占有人，主張第1項之公證書有不得強制執行之事
    由提起訴訟時，受訴法院得因必要情形，命停止執行，但聲
    請人陳明願供擔保者，法院應定相當擔保額，命停止執行；
    公證法第13條第3項定有明文。又按有執行力之公證書，性
    質上乃屬非訟事件，初無確定實體上法律關係之效力。故公
    證法第13條第3項，乃為兼顧債務人之權益，而設停止執行
    之規定。是以，公證書之債務人如主張公證書有不得強制執
    行之事由而提起訴訟時，依法自得聲請停止執行。
三、經查：
　⒈相對人持系爭公證書對抗告人聲請強制執行，經新北地院以
    系爭執行事件受理後，於109年9月30日核發執行命令，命抗
    告人於15日內騰空並返還系爭房屋予相對人，另定於110年3
    月3日至執行標的即系爭房屋現場履勘；抗告人則謂其已於1
    09年7月13日向原法院提起系爭訴訟事件，主張系爭房屋之
    不動產買賣契約及系爭租賃契約係遭詐騙或錯誤而簽訂，並
    依據民法第74條之規定，均應予以撤銷，相對人應將系爭房
    屋之移轉登記塗銷，回復予抗告人所有；嗣又於109年12月3
    0日追加主張系爭租賃契約應予撤銷，而系爭公證書所憑之
    系爭租賃契約若遭撤銷，自無從據為強制執行之聲請，並追
    加請求應將相對人對抗告人所為之強制執行程予以撤銷等語
    ，該案經原法院受理後，並經原法院於109年10月15日、同
    年12月16日進行言詞辯論等情，有民事聲請強制執行狀、系
    爭執行事件新北地院司法事務官核發之109年9月30日執行命
    令、起訴狀、民事準備二狀、原法院民事庭通知書、建物、
    土地登記謄本、本院110年1月20日公務電話紀錄表等附卷可
    參，並經本院調取系爭訴訟事件卷宗核閱確認無誤（見原法
    院卷第13頁、第21-33頁、第35頁，本院卷第31-50頁、第53
    -54頁、第61、69頁，系爭訴訟事件影卷第211-213頁、267-
    270頁）；堪認系爭執行事件之執行程序尚未終結，且抗告
    人已提起系爭訴訟事件主張系爭公證書有不得強制執行之事
    由。依上說明，抗告人依公證法第13條第3項之規定聲請於
    系爭訴訟事件訴訟程序終結前，停止系爭執行事件之執行程
    序，於法即無不合，應予准許。
  ⒉本院審酌本件停止執行期間，相對人可能遭受之損失，應為
    其於該等期間內無法即時使用收益系爭房屋所受之租金損害
    。而城市地方房屋之租金，以不超過土地及其建築物申報總
    價額年息10% 為限。約定房屋租金，超過前項規定者，該管
    市、縣政府得依前項所定標準強制減定之。又所謂土地及建
    築物之總價額，土地價額依法定地價，建築物價額依該管直
    轄市或縣（市）地政機關估定之價額。此觀土地法第97條第
    1 項、土地法施行法第25條規定即明。該價額與民事強制執
    行程序之拍定價額不同（最高法院109年度台上字第2084號
    裁判參照）。準此，在核算相對人因停止執行而受有租金損
    害之數額時，關於城市地方房屋自應按上開標準定之，即土
    地價額應按法定申報地價、建築物價額應按課稅現值計算，
    尚不得逕以系爭房屋之買賣價額或系爭租賃契約所定之租金
    數額為據。審酌系爭房屋為新北市○○區○○路00巷00號，乃城
    市地方房屋，自有土地法第97條之適用。又系爭房屋坐落土
    地（下稱系爭土地）之申報地價為每平方公尺2萬1,760元，
    系爭房屋之課稅現值為17萬4,400元（見本院卷第79-83頁）
    ，以系爭土地申報地價及系爭建物課稅現值年息10% 計算，
    相對人就系爭房屋每月租金數額為14,948元【計算式:（房
    屋坐落基地面積74.42平方公尺×21,760元+174,400元）×10%
    ×1/12=14,948，元以下4捨5入】。又抗告人所提系爭訴訟事
    件之訴訟標的價額為945萬元（見系爭訴訟事件影卷第2頁）
    ，為得上訴第三審之案件，參考各級法院辦案期限實施要點
    第2 點規定，第一、二、三審通常程序審判案件之辦案期限
    分別為1 年4 個月、2 年、1 年，推估抗告人因提起系爭訴
    訟事件獲准停止執行致執行延宕期間約為4 年4 個月即52個
    月，依此計算，相對人因抗告人聲請停止執行可能遭受之損
    害為77萬7,296元（計算式：1萬4,948元×52個月＝77萬7,296
    元），故本院核定抗告人應提供擔保金額77萬8,000元，應
    足供擔保相對人因本件停止執行可能遭受之損害。
四、綜上所述，抗告人提起系爭訴訟事件，並依公證法第13條第
    3項規定聲請停止執行，核屬有據，應予准許。原裁定駁回
    抗告人之聲請，尚有未洽。抗告意旨指摘原裁定不當，求予
    廢棄，為有理由，爰廢棄原裁定，諭知如主文第2項所示。
五、據上論結，本件抗告為有理由，裁定如主文。

中　　華　　民　　國　　110 　年　　2 　　月　　5 　　日
                  民事第六庭
                      審判長法  官  陶亞琴
                            法  官  楊博欽
                            法  官  陳蒨儀
正本係照原本作成。
本裁定除以適用法規顯有錯誤為理由外，不得再抗告。如提起再
抗告，應於收受送達後10日內委任律師為代理人向本院提出再抗
告狀。並繳納再抗告費新臺幣１千元。
中　　華　　民　　國　　110 　年　　2 　　月　　5 　　日
　　　　　　　　　　　　　  書記官  鄭信昱